# 请教陈版如下项目是按照 PPP 模式还是按照 BOO 模式进行会计核算

提问人：milifish 时间：2022-09-13 11:53:05
公司从事河流稀土污水处理业务，负责项目的设计，建设及运营，公司的技术国内领先，具有运营成本低，处理效果好等特点。 由于以前矿山违规开采，下雨时山体尾水排入河流会对河流造成污染，公司在河流上游建造污水处理站进行污水处理。 公司无偿使用政府土地建设稀土污水项目，建设成本主要包括土建劳务成本（建设各种过滤池，项目建筑物），物料（主要为砂石及管材）以及处理设备，其中土建，物料及设备成本比重分别为45%，45%及10%。 公司与政府合同相关条款如下： 1 、 第一个运营期为 5 年，当经营期到期后，现场如仍需处理废水（未经处理的污水仍未达标），双方再签订续期合同； 2 、 甲方需每月月底之前，向乙方支付前一个月的尾水处理服务费，如甲方未能及时支付，甲方每延迟一天，按5‰收取滞纳金。如甲方拖延支付尾水处理费，导致此项目继续运营已无意义，乙方有权要求甲方行使回购义务，并对乙方做出赔偿； 3 、 运营期内如果稀土尾水未见处理即可达标，公司将土地交还给政府，除此以外合同没有其他条款明确资产所有权，也没有约定运营期到期后资产归属； 4 、 双方按照每日处理水量结算及合同约定单价结算，每日保底水量为 2000 立方米，未达到保底水量按照保底水量结算。但实际即便日处理量未达到保底水量，双方也是按照实际处理量结算，从未按照保底量结算。 公司预计未经处理的稀土尾水在较长一段时间都无法达标，因此如无特殊情况，该项目需要长期运营。 请教陈版这种项目是按照PPP模式，确认项目建造收入及利润，还是按照BOO模式将污水处理相关资产按照固定资产核算？

回答人：chenyiwei
首先要指出的是：虽然实务中有观点认为BOO模式下应确认固定资产，但实质上BOO项目绝大部分均符合“双控制”和“双特征”，应作为金融资产或者无形资产核算，不应确认为固定资产。
就主帖中案例，不论相关基础设施资产的法律上所有权归谁，以及形式上是否存在期满后移交的安排，该基础设施的服务内容、对象、数量、质量要求等都是由政府方指定的，即政府方有权控制这些资产的使用；另外即使名为BOO项目，也预期将长期运营，达到该资产本身的使用年限，而该资产使用年限届满时的剩余价值是显著不重大的。基于这些考虑，主帖中两个案例均适用解释 14 号第一条中的PPP会计模式。

提问人：milifish 时间：2022-09-15 22:34:54
感谢陈版回复。
如你所述，虽然目前的BOO项目实际上大部分是满足双控制条件，但市场上的案例大部分还是延续了以前的做法，并没有按照PPP进行会计处理，在IPO审核中也未见对此进行否定。
一般BOO合同或者政府采购服务类的合同，并没有约定建造价格，实务中往往难以确定合适的建造利润。例如我提到的上述项目，由于项目较为特殊，并没有可供参考的公允建造价格来确认合适的建设收入及利润，而且若确认建造收入，可能会提前确认一大块利润，若去进行ipo申报，也会被质疑，不知道陈版怎么看待这一准则规定及事务遇到的困难？

回答人：chenyiwei
这种情况一般可以按照实际成本确认等额的建造收入（在确保成本可收回的前提下），即建造项目零毛利。尤其是在将建造活动全部外包时更是如此。